【裁判字號】    92,訴,1449
【裁判日期】    921113
【裁判案由】    毒品危害防制條例
【裁判全文】
臺灣板橋地方法院刑事判決                        九十二年度訴字第一四四九號
    公  訴  人  臺灣板橋地方法院檢察署檢察官
    被      告  甲○○
右列被告因違反毒品危害防制條例案件，經檢察官提起公訴（九十二年度毒偵字第二
五一號）本院判決如左：
    主  文
甲○○連續施用第二級毒品，處有期徒刑陸月，如易科罰金，以參佰元折算壹日。扣
案之吸食器壹組沒收之；又施用第一級毒品，處有期徒刑陸月，如易科罰金，以參佰
元折算壹日；應執行有期徒刑壹年，如易科罰金，以參佰元折算壹日，扣案之吸食器
壹組沒收之。
    事  實
一、甲○○前因施用第二級毒品安非他命案件，經本院以八十七年度毒聲字第三五七
    五號裁定送觀察、勒戒後，無繼續施用毒品之傾向，而由臺灣板橋地方法院檢察
    署檢察官於民國八十七年十二月十七日以八十七年度偵字第二六七四一號處分不
    起訴確定。詎甲○○於五年內，又基於概括之犯意，自九十一年十一月初某日起
    至九十二年一月九日止，連續在臺北縣新莊市○○街五十五巷四號三樓住處內，
    將第二級毒品安非他命置於自製之吸食器內，點火燒烤後，再吸用所冒出之霧化
    氣體，而以此方式施用安非他命多次，平均每星期約施用一次；又另行起意，於
    九十二年一月九日上午八時五十分許回溯前二十二小時又四十五分內某時，在不
    詳地點，以不詳方式施用第一級毒品海洛因一次。嗣於九十二年一月九日上午八
    時五十分許，為警在上址住處內查獲，並扣得其所有供施用安非他命所用之吸食
    器一組，經警於同日中午十二時五分許，採其尿液送驗呈安非他命、海洛因代謝
    物陽性反應而悉上情。嗣其復經本院以九十二年度毒聲字第九十號裁定送觀察、
    勒戒後，仍有繼續施用毒品之傾向。
二、案經臺北縣政府警察局新莊分局報請臺灣板橋地方法院檢察署檢察官偵查起訴。
    理  由
一、右揭施用安非他命之事實，業據被告甲○○於偵審中供承不諱，並有其所有之吸
    食器一組扣案可資佐證，且被告於九十二年一月九日上午八時五十許為警查獲後
    ，於同日中午十二時五分許，在臺北縣政府警察局新莊分局泰山分駐所（下稱泰
    山分駐所）採集之尿液檢體，經送請台灣檢驗科技股份有限公司檢驗結果，呈安
    非他命陽性反應，有該公司濫用藥物尿液檢驗報告一件附卷可稽；本院求慎重，
    復將驗餘尿液檢體送往法務部調查局複驗結果，確有安非他命陽性反應，有該局
    檢驗通知書一件紙附卷可憑；另訊據則矢口否認有右揭施用第一級毒品海洛因之
    犯行，並辯稱：不知為何其尿液經檢驗亦呈海洛因代謝物陽性反應，驗尿報告可
    能出錯云云。惟查：被告於前開泰山分駐所採集之尿液檢體經分別送請台灣檢驗
    科技股份有限公司、法務部調查局檢驗結果，另有海洛因代謝物陽性反應，此觀
    上開濫用藥物尿液檢驗報告、檢驗通知書自明。又海洛因經注射入人體後，約百
    分之八十於二十四小時內自尿中排出，一般而言，尿液中能否驗出嗎啡陽性反應
    與其投與量、投與途徑、採尿時間、個人體質及檢驗方法之靈敏度有關，國外曾
    有文獻報導注射六毫克之海洛因鹽酸鹽，其代謝物嗎啡之平均可檢出之時限約為
    二十六小時（行政院衛生署藥物食品檢驗局八十一年九月八日（八一）藥檢壹字
    第八一一四八八五號函參照），是被告既於前述之九十二年一月九日中午十二時
    五分許，在上開泰山分駐所所採集之尿液送驗結果，呈海洛因代謝物陽性反應，
    顯見被告在前述採尿時間之前二十六小時內，有施用海洛因之犯行，惟扣除其於
    九十二年一月九日上午八時五十分許為警查獲後至當日中午十二時五分許，在該
    分駐所接受訊問採尿前此段時間（即三小時又十五分內），不致有施用海洛因之
    行為，故依上開尿液檢驗報告及行政院衛生署藥物食品檢驗局函示之說明，被告
    於九十二年一月九日上午八時五十分許為警查獲前之二十二小時又四十五分內某
    時，確有施用海洛因一次之犯行。綜此，被告空言否認有施用海洛因之犯行，純
    屬卸責之詞，不足採信。再被告前因施用第二級毒品安非他命案件，經本院以八
    十七年度毒聲字第三五七五號裁定送觀察、勒戒後，無繼續施用毒品之傾向，而
    由臺灣板橋地方法院檢察署檢察官於八十七年十二月十七日以八十七年度偵字第
    二六七四一號處分不起訴確定，其於查獲後同因施用毒品行為，經本院再以九十
    二年度毒聲字第九十號裁定送觀察、勒戒後，仍有繼續施用毒品之傾向，此有該
    檢察官不起訴處分書、本院上開裁定及台灣台北看守所附設博戒處所有無繼續施
    用毒品傾向證明書各一件附卷足憑，足認被告於五年內再犯施用第一、二級毒品
    罪，經觀察、勒戒後，仍有繼續施用毒品傾向。罪證明確，被告犯行洵堪認定。
二、按毒品危害防制條例業於八十六年十月三十日經立法院三讀通過，經總統於八十
    七年五月二十日公布施行，自同年月二十二日起生效，該條例已將海洛因、安非
    他命分別列為第一、二級毒品管制，自不得非法製造、運輸、販賣、轉讓、施用
    或持有，被告違反此項規定，施用第一級毒品洛因及第二級毒品安非他命之行為
    ，核係觸犯同條例第十條第一項之施用第一級毒品罪及同條第二項之施用第二級
    毒品罪。又被告持有海洛因及安非他命之低度行為，應為其施用之高度行為所吸
    收，均不另論罪。再被告先多次施用安非他命之犯行，時間緊接，所犯又係構成
    犯罪要件相同之罪名，顯係基於概括犯意為之，為連續犯，應依刑法第五十六條
    之規定以一罪論，並加重其刑。另被告所犯上開二罪，犯意各別，行為互殊，應
    分論併罰。爰審酌被告之品行、智識程度、施用海洛因、安非他命戕害身心、對
    社會治安可能之危害程度甚鉅、其吸用之期間長短、次數，被告前一度因施用安
    非他命經送觀察、勒戒，經不起訴處分及經警查獲後，猶不思戒解革除惡習，仍
    一再施用毒品，洵不足取，以及被告犯罪後之態度等一切情狀，各量處如主文所
    示之刑，以示懲儆，並均諭知易科罰金之折算標準，另依刑法第五十一條第五款
    規定定其應執行之刑，再諭知易科罰金之折算標準。至扣案之吸食器一組，係被
    告所有供施用安非他命所用之物，業據其陳明在卷，爰依刑法第三十八條第一項
    第二款規定宣告沒收之。
三、公訴意旨另以：被告亦基於概括之犯意，自九十一年十一月初某日起至起至九十
    二年一月九日止（不含事實欄所示施用海洛因之時間），連續在上址其住處內，
    施用海洛因多次，因認被告亦涉犯毒品危害防制條例第十條第一項之施用第一級
    毒品罪嫌。訊據被告則否認在上開期間內有施用第一級毒品之犯行。經查：被告
    無論於警訊或偵查中均未明確供認在上開期間內曾施用第一級毒品，而上開濫用
    藥物尿液檢驗報告、檢驗通知書又無法作為認定被告在此期間內施用海洛因之證
    據，是尚乏任何積極證據足認被告於上開期間內有施用海洛因之行為，則前揭公
    訴之犯罪事實即屬不能證明，惟公訴人認此與被告前揭論罪科刑部分（指施用第
    一級毒品罪），有連續犯裁判上一罪之關係，故不另為無罪之諭知，併予敘明。
據上論斷，應依刑事訴訟法第二百九十九條第一項前段，毒品危害防制條例第十條第
一項、第二項，刑法第十一條前段、第五十六條、第四十一條第一項前段、第二項、
第三十八條第一項第二款、第五十一條第五款，罰金罰鍰提高標準條例第二條，判決
如主文。
本案經檢察官程秀蘭到庭執行職務。
中      華      民      國    九十二    年     十一     月     十三     日
                                      臺灣板橋地方法院刑事第十四庭
                                          審判長法  官  邱靜琪
                        法  官  絲鈺雲
                                                法  官  趙義德
右正本證明與原本無異
如不服本判決應於送達後十日內向本院提出上訴狀
                                                書記官  陳秀慧
中      華      民      國    九十二    年     十一     月     十四     日
附錄本案論罪科刑法條全文：
毒品危害防制條例第十條：
施用第一級毒品者，處六月以上五年以下有期徒刑。
施用第二級毒品者，處三年以下有期徒刑。


司法院資訊處製作；財團法人民間司法改革基金會備份。
